臺灣板橋地方法院刑事判決　　　　　　　 98年度重易字第1號
公　訴　人　臺灣臺南地方法院檢察署檢察官
被　　　告　王萬峰
上列被告因詐欺案件，經臺灣臺南地方法院檢察署檢察官向臺灣
臺南地方法院提起公訴（96年度偵字第1859號、第7488號），由
臺灣臺南地方法院移轉本院管轄，本院判決如下：
    主  文
本件免訴。
    理  由
一、公訴意旨（即臺灣臺南地方法院檢察署檢察官96年度偵字第
    1859號、第7488號起訴書，暨同署檢察官96年度蒞字第7391
    號補充理由書，及蒞庭公訴人於本院準備程序中更正之犯罪
    事實）略以：被告王萬峰基於幫助詐欺之犯意，其與共同被
    告鍾永發、劉秀雄、郭泉龍、石慧傑、張春長等人均明知以
    其個人名義或據以設立之人頭公司，經向金融機構申領取得
    之支票均無兌現可能，仍然分別以新臺幣（下同）45萬元（
    分每月3 萬元支付）之代價，同意由真實姓名年籍不詳自稱
    「阿不拉」之成年男子（以下於本案部分簡稱「阿不拉」）
    及主謀即共同被告仇建國自民國92年初起至96年1 月17日止
    ，分別以被告王萬峰、石慧傑、張春長之個人名義，或以被
    告王萬峰擔任「仩聯企業有限公司( 下稱仩聯公司) 」及「
    至洲企業有限公司（下稱至洲公司）」之負責人、以共同被
    告鍾永發擔任「威訊實業有限公司」負責人、以共同被告劉
    秀雄擔任「崇盛科技有限公司」負責人、以共同被告郭泉龍
    擔任「三恆國際股份有限公司」，再以該等人頭公司名義，
    培養信用後，向金融機構申領取得人頭個人或公司支票；再
    由共同被告仇建國與葉秋宏、林志昌、陳榮德共同意圖為自
    己不法所有之犯意聯絡，明知其等所販賣之支票，係無兌現
    可能之人頭支票，仍由共同被告仇建國指示共同被告葉秋宏
    、林志昌、陳榮德，先於自由時報、中國時報、聯合報、蘋
    果日報等各大報的分類廣告中刊登「支票借你」及00-00000
    00 0號聯絡電話，當客戶來電時，就會自動轉接到以共同被
    告張瑞忠、劉秀雄、鍾永發等人名義所申請之0000000000、
    0000000000、0000000000號行動電話上，用以販售人頭支票
    ，販售價格分為：正常無跳票紀錄者，每張6,000 元至12,0
    00元，有退補紀錄者，則一律為每張5,000 元，販售給不特
    定之他人，作為施行詐術之工具，以牟取不法利益。共同被
    告仇建國等人以上開分工方式販售之人頭支票，經提示後，
    均不獲兌現而跳票，總計退票金額高達5 億163 萬2,043 元
    。因認被告王萬峰係犯刑法第30條第1 項前段、第339 條第
    1 項之幫助詐欺取財罪嫌等語。
二、按案件曾經判決確定者，應諭知免訴之判決，刑事訴訟法第
    302 條第1 款定有明文。又訴訟上所謂一事不再理之原則，
    關於實質上一罪或裁判上一罪，亦均有其適用，最高法院60
    年臺非字第77號著有判例。又按刑法修正前所定之連續犯係
    裁判上之一罪，其一部分犯罪事實曾經判決確定者，其效力
    當然及於全部，如檢察官復將其他部分重行起訴，應諭知免
    訴之判決，最高法院96年度台上字第4611號判決意旨可資參
    照。
三、經查：
(一)、本件被告前因明知支票具有代替現金交易及轉讓流通之性質
    ，而其毫無資力，所簽發之支票亦無兌現可能性，為俗稱「
    芭樂票」之空頭支票，若第三人持此支票向他人調現或資為
    付款工具，將致使他人誤信該支票係合法管道取得，誤信有
    兌現可能，而為財物之給付或為勞務之提供，來日支票不獲
    兌現將受有損害，竟仍基於幫助詐欺之犯意，於94年5 月19
    日，在臺北縣中和市○○路35號中和地區農會民享分部（下
    稱中和農會）申請開立支票帳戶，其於領取空白支票後，即
    連同印鑑章等相關資料交付予自稱「阿不拉」之成年男子(
    真實姓名年籍不詳) ，再由該成年男子透過不詳管道交付上
    開帳戶之支票（發票日：95年3 月15日、票面金額：170 萬
    元、支票號碼：0000000 號）予劉正偉，以幫助劉正偉得以
    用為貨款名義，於94年12月底至95年1 月初間某日交付上開
    支票予松江實業股份有限公司（下稱松江公司），使松江公
    司誤信劉正偉確有交易付款真意，分別交付牙科材料予劉正
    偉，以詐得牙科材料，被告因而涉犯幫助詐欺取財犯行，業
    經臺灣臺北地方法院檢察署以98年度續一字第54號提起公訴
    ，並經臺灣臺北地方法院以98年度易字第1773號判決有期徒
    刑7 月，減為有期徒刑3 月15日，並於99年3 月15日確定在
    案（下簡稱前案），有臺灣高等法院被告前案紀錄表及上開
    判決書各1 份在卷可稽，合先敘明。
(二)、次查，被告於本院訊問時係供稱：我當時除了開設中和農會
    支票帳戶之外，還有去申請其他支票帳戶，但因為我那時候
    有吸食毒品習慣，所以記憶不好，不記得有哪幾家支票帳戶
    ，支票伊都交給「阿不拉」，因為都是他帶我去辦的，不然
    我也不會辦，他會帶我去銀行辦，但不是同一天，我不記得
    是哪天，因為他會先帶我去辦，如果通過的話，會帶我去領
    票，我之前違反商業會計法、稅捐稽徵法案件也是「阿不拉
    」帶我去辦，去領統一發票的事情也是「阿不拉」帶我去辦
    的，我當時都住在板橋市○○路，也就是仩聯公司的地址，
    是「阿不拉」讓我住在那裡，我不記得申請過幾家銀行帳戶
    ，因為已有一段時間了，是先成立仩聯、至洲兩家公司，然
    後再申請開戶，個人支票是向中和農會申請，公司支票是向
    銀行申請，支票簿都是「阿不拉」去領的，印鑑章都在他那
    裡；我約住在上開公司址4 至6 個月，後來因為我找不到他
    人，拿不到錢，就離開等語（見本院卷(三)100 年1 月7 日準
    備程序筆錄第7 至10頁）。復佐以共同被告仇建國於96年1
    月26日在法務部調查局台南縣調查站受訊問時係供稱：調查
    站人員於96年1 月17日在臺北縣蘆洲市（現改制為新北市蘆
    洲區○○○路424 號2 樓查扣存摺70餘本，其中有對外販售
    的公司及個人支票，有仩聯公司、至洲公司以及負責人王萬
    峰的支票都有出去，仩聯公司、至洲公司、負責人王萬峰的
    支票，是一個綽號「游仔」男子1 、2 年前拿給我銷售的，
    賣出去的仩聯、至洲公司與王萬峰支票數量大約150 張左右
    等情節（見臺灣臺南地方法院檢察署96年度偵字第1859號偵
    查卷第22頁），並有自共同被告仇建國住處查扣之其中2 本
    王萬峰名義之存摺（開戶之金融機構分別為陽信商業銀行石
    牌分行、中和地區農會）可資佐證。另參酌以被告名義擔任
    負責人之仩聯公司係於94年5 月4 日核准設立登記，該公司
    登記所在地址為臺北縣板橋市（現改制為新北市板橋區○○
    ○路忠義巷8 弄12號1 樓，此有公司基本資料查詢明細表及
    仩聯公司之臺北縣政府營利事業登記證等相關資料在卷可稽
    ，而被告向中和農會申請開立支票帳戶之時間為94年5 月19
    日，有前案判決書1 份在卷可憑，由此可知，被告擔任仩聯
    公司負責人，與被告以其個人名義申請中和地區農會支票帳
    戶之時間係緊接。再者，仩聯公司係於94年9 月15日向華南
    商業銀行板橋分行申請開戶及於同年月19日、同年10月18
    日、11月7 日、12月6 日申領支票簿使用，嗣於95年2 月26
    日成為拒絕往來戶等情，此有華南商業銀行板橋分行100 年
    1 月7 日（100)華板橋字第2 號函附開戶申請書、支票領用
    單等相關資料在卷可稽；又以被告名義擔任負責人之至洲公
    司係於94年8 月19日核准設立登記，該公司係於94年10月4
    日向臺灣銀行蘆洲分行申請開戶及領用支票簿，復於同年11
    月9 日、12月6 日申領支票簿使用，嗣於95年3 月13日成為
    拒絕往來戶等情，亦有公司基本資料查詢明細表、臺灣銀行
    蘆洲分行99年12月29日蘆洲營密字第09950012211 號函附開
    戶申請書、空白支票登記簿等資料在卷可考，則仩聯公司與
    至洲公司最後一次申領支票之時間均為94年12月6 日，係核
    與前案之被害人松江公司取得被告所申領之中和農會支票時
    間（即94年12月底至95年1 月初間某日）相接近。綜上可知
    ，被告前揭供述其將其以個人名義及仩聯公司、至洲公司名
    義申領得之支票均交付「阿不拉」使用乙節，尚非無據。是
    以，被告以其個人名義所申請之支票及以其名義擔任負責人
    之仩聯公司、至洲公司所申領之支票，確均係先後交付予真
    實姓名年籍不詳綽號「阿不拉」之同一名男子以供其對外販
    售之用乙節，應堪認定。
(三)、從而，本案被告將其所申請之仩聯公司、至洲公司支票交付
    予「阿不拉」以供販售予共同被告仇建國等他人之時間，既
    係與其於前案交付中和農會支票予「阿不拉」之時間密切接
    近，且均係交付予同一人，顯見其係基於幫助詐欺之概括犯
    意，而反覆為幫助取得其所申請之空頭支票之不特定買票客
    戶，各自持所買受之空頭支票作為對外支付之工具，以詐取
    他人之財物行為，是以，被告於本案被訴犯行與前案犯行間
    ，係具有95年7 月1 日修正生效前刑法第56條所規定之連續
    犯關係，屬裁判上一罪，本案被訴犯罪事實自應為前案確定
    判決既判力效力所及。
四、綜上，檢察官就業經判決確定之同一案件再行起訴，依照首
    揭判例意旨及說明，爰不經言詞辯論，逕為諭知免訴之判決
    。
據上論斷，應依刑事訴訟法第302 條第1 款、第307 條，判決如
主文。
中    華    民    國  100     年    2     月    9     日
                  刑事第十三庭審判長法  官  林淑婷
                                    法  官  饒金鳳
                                    法  官  陳昭筠
上列正本證明與原本無異。
如不服本判決，應於判決送達後10日內敘明上訴理由，向本院提
出上訴狀 (應附繕本) ，上訴於臺灣高等法院。其未敘述上訴理
由者，應於上訴期間屆滿後20日內向本院補提理由書「切勿逕送
上級法院」。
                                    書記官  梁宜庭
中    華    民    國   100    年    2     月    9     日